臺灣宜蘭地方法院行政訴訟判決
110年度交字第9號
原      告  林祺展  
被      告  交通部公路總局臺北區監理所

代  表  人  梁郭國  
上列當事人間交通裁決事件，原告不服被告民國110年1月20日北
 監宜裁字第43-AN0000000號違反道路交通管理事件裁決書，提
起 行政訴訟，本院判決如下：
    主  文
原告之訴駁回。
訴訟費用新臺幣參佰元由原告負擔。
    理  由
一、程序事項：本件係因原告不服被告民國110年1月20日北監宜
    裁字第43-AN0000000號違反道路交通管理事件裁決書（下稱
    原處分）裁處原告罰鍰新臺幣（下同）300元，並限期於110
    年2月19日前繳納，提起行政訴訟，經核屬行政訴訟法第237
    條之1第1項第1款規定之交通裁決事件，爰依同法第237條之
    7規定，不經言詞辯論逕為判決。
二、爭訟概要：原告所有之車牌號碼000-0000號自用小客車（下
    稱系爭車輛）自109年8月26日15時30分20秒起至同日15時31
    分10秒止，臨時停車於臺北市○○區○○街000號前，因有「在
    設有禁止臨時停車標線處所臨時停車」之違規事實（下稱系
    爭違規事實），為民眾於同日檢具影像資料照片向警察機關
    提出檢舉，經臺北市政府警察局查證屬實，於109年9月4日
    填製北市警交字第AN0000000號舉發違反道路交通管理事件
    通知單對原告逕行舉發，記載應到案日期為109年10月19日
    前，並送達原告。嗣原告於109年10月20日提出陳述意見，
    經交通部公路總局臺北區監理所宜蘭監理站函請舉發機關協
    助查明事實後，認定原告有上開違規事實，被告爰依道路交
    通管理處罰條例第55條第1項第3款規定，以原處分裁處原告
    罰鍰300元，並限期於110年2月19日前繳納。原告不服，遂
    提起本件行政訴訟。
三、原告起訴聲明：原處分撤銷。並主張：
㈠、道路交通管理處罰條例賦予民眾得檢舉違規行為之規定，抵 
    觸憲法所保障之隱私權，並違反比例原則，已違憲侵害人民
     權益，亦違反聯合國公民與政治權利國際公約之規定。警
    方 舉發交通違規定有嚴格之規定，包括執勤地點、項目應
    事先 經主管核定、非經主管核准不得「便衣執勤」，如以
    固定式 科學儀器採證時，應每3月於警察局網站公布設置地
    點，如 有異動並應隨時更新公布，且若以照相採證時，應
    著制服於 明顯處所公開執法，並將違規要件完整攝入。然
    道路交通管 理處罰條例竟賦予非執法單位之一般民眾，可
    自行以非經精 密檢驗之設備，如以手機拍照或錄影之方式
    ，無時無刻、無 處不可地對周遭民眾進行蒐證及檢舉。即
    任何人均可行執法 單位採證之事，卻無須受執法單位所受
    限制，形成法秩序矛 盾，亦使憲法規範保障人民公共場域
    基本權利、隱私權之意 旨蕩然無存。又警方接獲民眾檢舉
    即有舉發之義務，無任何 裁量餘地，反而造成警察沉重負
    擔，並衍生社會之紛爭與不和諧，該規定違反憲法第23條之
    比例原則，屬違憲之法律。
㈡、依警方及監理機關統計，109年檢舉人前3名檢舉件數為9千 
    至1萬多件，平均每人每日檢舉近30件，顯非心智正常人之 
    行為，如本件檢舉人精神障礙或其他心智缺陷，無法律行為
     能力，其檢舉不合法。
㈢、又依檢舉照片可知，當時原告坐在車上找路，依員警執法 程
    序及微罪不舉原則，會先詢問原告停車原因，再行決定是 
    否驅離，而非直接開罰。檢舉人持專業攝影裝備，蓄意找尋
     車輛恣意檢舉，顯見其蓄意到處檢舉他人成習。
四、被告答辯聲明：原告之訴駁回。並主張：
　　本件違規行為日期為109年8月26日，檢舉違規日期為109年8
    月26日，符合道路交通管理處罰條例第7條之1規定。原告所
    有之系爭車輛自109年8月26日15時30分20秒起至同日15時31
    分10秒止，臨時停車於臺北市○○區○○街000號前設有禁止臨
    時停車標線之紅線路段，依舉發單位提供之民眾檢舉照片，
    原告確有在禁止臨時停車標線處所臨時停車之違規行為。原
    告上開違反道路交通管理處罰條例之行為，被告依道路交通
    管理處罰條例第55條第1項第3款規定予以裁處並無違誤。
五、本院之判斷：
㈠、按汽車駕駛人，在設有禁止臨時停車標線處所臨時停車，處 
    300元以上600元以下罰鍰。又汽車禁止在設有禁止臨時停車
     標線處所臨時停車。道路交通管理處罰條例第55條第1項第
    3 款、道路交通安全規則第111條第1項第3款分別定有明文
    。 次按禁止臨時停車線，用以指示禁止臨時停車路段，本
    標線 為紅色實線，禁止時間為全日24小時。道路交通標誌
    標線號 誌設置規則第169條第1、2、4項定有明文。
㈡、查系爭車輛自109年8月26日15時30分20秒起至同日15時31分1
    0秒止，臨時停車於臺北市○○區○○街000號前設有紅色實線處
    ，為民眾於同日檢具影像資料照片向警察機關提出檢舉，經
    警察機關查證屬實，以109年9月4日北市警交字第AN0000000
    號舉發違反道路交通管理事件通知單予以舉發，有上開舉發
    通知單（本院卷第57頁）、民眾檢舉之影像資料照片2幀（
    見本院卷第71頁）在卷可稽。依上開照片所示，系爭車輛停
    置該處至少達50餘秒，已違反上開禁止臨時停車之規定。是
    原告上開「在設有禁止臨時停車標線處所臨時停車」之違規
    事實，堪以認定。至原告主張當時伊坐在系爭車輛內找路等
    語，不影響上開事實之認定，難認可採。
㈢、原告主張本件檢舉合憲性與合法性有疑等語，惟查：
　　⒈道路交通管理處罰條例第7條之1於86年1月22日新增，立法
      理由載明：由於警力有限及民眾取巧違規成性，為交通秩
      序混亂原因之一，民眾如能利用適當管道檢舉交通違規，
      除可彌補警力之不足外，亦將產生極大之嚇阻效果。足見
      立法者有意採用由民眾檢舉之方法，達成嚇阻交通違規之
      目的。又該條明定由民眾敘明違規事實或檢具違規證據資
      料後，向公路主管或警察機關檢舉，且應經公路主管或警
      察機關查證，始得舉發。是舉發權人仍為公路主管或警察
      機關，僅係在舉發時使用民眾所陳述之事實或證據資料，
      進行查證。依上開條文訂立之目的及使用之手段，難認有
      違憲之疑慮。至原告所稱警察機關接獲民眾檢舉即有舉發
      之義務，而無任何裁量餘地，造成警察負擔及社會紛爭乙
      節，經查，警察機關接獲民眾檢舉後，固有查證之義務，
      惟此係立法機關於立法時已考量警力有限而採用民眾檢舉
      方法之結果，難認此舉加重警察機關舉發交通違規之負擔
      。又民眾舉發道路使用人之違規行為，均屬公眾場合，如
      有侵害何人民公共場域基本權利或隱私權，其侵害相對於
      交通安全之維護而言顯較微小，尚符合比例原則，而難認
      違憲。
　　⒉本件係經檢舉人於109年8月26日具名檢舉，核其檢舉自系
      爭違規事實行為終了日起未逾7日，有臺北市政府警察局
      大安分局110年5月7日北市警安分交字第1103012044號函
      在卷可參（本院卷第93頁、限閱卷），符合道路交通管理
      處罰條例第7條之1第2項規定，足認為合法檢舉。
　　⒊按行為人駕駛汽車因上、下客、貨，致有本條例第55條之
      情形，惟尚無妨礙其他人、車通行，而未嚴重危害交通安
      全、秩序，且情節輕微，以不舉發為適當者，交通勤務警
      察或依法令執行交通稽查任務人員得對其施以勸導，免予
      舉發。執行勸導，依下列規定辦理：應先斟酌個案事實、
      違反情節及行為人之陳述，是否符合得施以勸導之規定。
      有客觀事實足認無法當場執行勸導程序時，得免予勸導。
      違反道路交通管理事件統一裁罰基準及處理細則第12條第
      1項第5款、同條第3項第1款、第5項定有明文。又觀諸行
      政罰法第19條立法理由，係鑑於情節輕微之違反行政法上
      義務行為，有以糾正或勸導較之罰鍰具有效果者，且刑事
      處罰基於微罪不舉之考量，亦採取職權不起訴，宥恕輕微
      犯罪行為，因本法係規範行政罰裁處之統一性、綜合性法
      典，對於違反行政法上義務應受法定罰鍰最高額3,000元
      以下罰鍰之處罰，其情節輕微，認以不處罰為適當者，允
      宜授權行政機關按具體情況妥適審酌後，免予處罰，並得
      改以糾正或勸導措施，以發揮導正效果，爰於本條就職權
      不處罰之要件及其處理明定之。基此，可知立法者針對違
      反行政法上義務應受法定罰鍰最高額3,000元以下罰鍰之
      處罰，於行政罰法第19條授予行政機關裁量權，即是否情
      節輕微者而不予處罰、改以糾正或勸導，核屬交通稽查執
      行機關裁量職權範圍，而非人民得以請求之權利。查，原
      告有系爭違規事實已如前述，且舉發機關認違規事證明確
      ，依法舉發，況查原告車輛停放處所係在路旁設有紅色實
      線處，且臨近黃色網狀線旁，是原舉發機關考量系爭違規
      事實對交通安全、秩序之危害，而依法舉發，尚難認有瑕
      疵。原告主張本件檢舉違反微罪不舉原則等語，難認有理
      由。
　　⒋原告又主張109年檢舉人前3名檢舉件數平均每人每日檢舉
      近30件、系爭檢舉人持專業攝影裝備，蓄意找尋車輛恣意
      檢舉，顯見其蓄意到處檢舉他人成習，此等人非心智正常
      人等語，均屬臆測之詞，並未提出證據以實。且依檢舉照
      片已足以顯示原告系爭違規事實，不因拍攝人心智狀況如
      何而有異同。至原告聲請調查本件檢舉人是否為常業檢舉
      、檢舉總數，以及要求檢舉人接受心理測驗，難認與系爭
      違規事實有關連性。又檢舉人為具名檢舉，業據本院查證
      屬實，檢舉程序並無瑕疵已如前述。故原告此部分調查證
      據之聲請，不應准許，併此敘明。
六、綜上所述，本件原告既有前揭在設有禁止臨時停車標線處所
     臨時停車之違規行為明確，被告援引道路交通管理處罰條
    例 第55條第1項第3款規定，以原處分裁處原告罰鍰300元，
    核 無違誤。原告訴請撤銷原處分，為無理由，應予駁回。
七、本件判決基礎已臻明確，兩造其餘之攻擊防禦方法及訴訟資
     料經本院斟酌後，核與判決結果不生影響，故無一一論述
    之必要。
八、本件第一審裁判費為300元，應由原告負擔，爰確定第一審
    訴訟費用額為原告已繳費之起訴裁判費300元。
九、據上論結，本件原告之訴為無理由，依行政訴訟法第237條
    之7、第237條之8第1項、第98條第1項前段，判決如主文。
中　　華　　民　　國　　111 　年　　4 　　月　　27　　日
                  行政訴訟庭　法　官　謝佩玲
以上正本係照原本作成。
如不服本判決，應於判決送達後20日內，向本院提出上訴狀並表
明上訴理由（原判決所違背之法令及其具體內容或依訴訟資料可
認為原判決有違背法令之具體事實），其未載明上訴理由者，應
於提出上訴後20日內向本院補提理由書（上訴狀及上訴理由書均
須按他造人數附繕本，如未按期補提上訴理由書，則逕予駁回上
訴），並應繳納上訴裁判費新臺幣750元。
上為正本係照原本作成。
如不服本裁定，應於送達後10日內向本院提出抗告狀（須按他造
人數附繕本）。
                              書記官　黃家麟
中　　華　　民　　國　　111 　年　　4 　　月　　28　　日